臺灣臺北地方法院民事裁定
110年度重訴字第1043號
聲  請  人
即  被  告  第一商業銀行股份有限公司

法定代理人  邱月琴
訴訟代理人  施志源
            鄭曉東律師
            魏緒孟律師
相  對  人            
即  原  告  王祥讚
訴訟代理人  張鴻欣律師
            曾柏鈞律師
上列當事人間請求確認債權不存在事件，聲請人聲請移轉管轄，
本院裁定如下：
    主  文
本件移送臺灣高雄地方法院。
    理  由
一、按當事人得以合意定第一審管轄法院。但以關於由一定法律
    關係而生之訴訟為限。前項合意，應以文書證之；被告不抗
    辯法院無管轄權，而為本案之言詞辯論者，以其法院為有管
    轄權之法院；訴訟之全部或一部，法院認為無管轄權者，依
    原告聲請或依職權以裁定移送其管轄法院，民事訴訟法第24
    條、第25條、第28條第1項分別定有明文。而民事訴訟法關
    於合意管轄之規定，除專屬管轄外，得排斥其他審判籍而優
    先適用（最高法院99年度台抗字第110號裁判意旨），且所
    謂本案之言詞辯論，指被告於言詞辯論期日或準備程序期日
    ，就為訴訟標的之法律關係為實體上之陳述而言。倘被告僅
    於書狀就為訴訟標的之法律關係為實體上陳述內容之記載，
    未於言詞辯論期日或準備程序期日以言詞加以引用，尚難謂
    被告已為本案之言詞辯論（最高法院93年度台抗字第539號
    裁判意旨參照）。
二、本件相對人起訴主張訴外人王炎成（原名王滿）、王水樹、
    王清財與王任田於民國86年間提供臺南市麻豆區興農段土地
    設定本金最高限額新臺幣（下同）2500萬元之抵押權予聲請
    人，用以擔保王炎成對聲請人之債務。後王炎成即分別於86
    年3月15日、90年1月30日邀同王水樹、王清財與王任田擔任
    連帶保證人（下稱系爭連帶保證關係）向聲請人借款共計25
    00萬元（下稱系爭債務）。後王任田於109年10月8日死亡，
    其為王任田唯一繼承人，繼承系爭連帶保證關係，而系爭債
    務歷經清償，現僅餘本金1237萬3074元，然聲請人竟稱系爭
    債務尚有本金2500萬元，爰起訴請求確認其對聲請人之保證
    債務於逾本金1237萬3074元之範圍不存在等語。
三、聲請人聲請將本件移送至臺灣高雄地方法院，意旨略以：王
    任田於擔任系爭債務連帶保證人時，與伊簽訂約定書（下稱
    系爭約定書），約定王任田積欠伊之債務，合意以臺灣高雄
    地方法院為第一審法院，本件應由臺灣高雄地方法院管轄等
    語。相對人則主張聲請人主事務所位於臺北市中正區，本院
    自有管轄權，且聲請人已於書狀內為實體答辯，本件應有應
    訴管轄之適用等語。
四、經查，本件相對人主張其繼承王任田系爭連帶保證關係，請
    求確認其對聲請人之保證債務於逾本金1237萬3074元之範圍
    不存在，而兩造均不爭執王任田於生前簽署系爭約定書，現
    由原告繼承系爭約定書之權利義務關係等情（見本院卷第91
    頁），而系爭約定書第21條約定：立約人對貴行（即被告）
    所負之各宗債務，合意以高雄地方法院為第一審管轄法院（
    見本院卷第76頁），足認兩造就系爭連帶保證關係行所生之
    訴訟，已以文書合意定第一審管轄法院為臺灣高雄地方法院
    ，兩造即應受此合意契約之拘束，聲請人主張本件應由臺灣
    高雄地方法院管轄，即屬有據。相對人雖主張聲請人主事務
    所位於本院轄區，本院有管轄權云云，然本件既非專屬管轄
    ，兩造合意管轄之約定即應優先適用，相對人此部分之主張
    即非可取。另聲請人雖於答辯狀內為本案之實體陳述，然依
    前所述，聲請人既未於本院行準備程序時就本案法律關係為
    實體陳述，難謂其已為本案之言詞辯論，相對人此部分主張
    亦難認可取。由上，本件聲請為有理由，爰依聲請人之聲請
    ，將本件移送臺灣高雄地方法院。
五、爰裁定如主文。　　　　
中　　華　　民　　國　　111 　年　　1 　　月　　20　　日
                  民事第五庭  審判長法　官　匡  偉
                                    法  官  何佳蓉
                                    法  官  陳乃翊
以上正本係照原本作成。
如對本裁定抗告須於裁定送達後10日內向本院提出抗告狀，並繳
納抗告費新臺幣1,000元。
中　　華　　民　　國　　111 　年　　1 　　月　　20　　日
                                    書記官  詹雅筠